【裁判字號】    95,訴,62
【裁判日期】    950324
【裁判案由】    偽造文書
【裁判全文】
臺灣基隆地方法院刑事判決                95年度訴字第62號
公  訴  人  臺灣士林地方法院檢察署檢察官
被      告  甲○○
上列被告因偽造文書案件，經臺灣士林地方法院檢察署檢察官聲
請以簡易判決處刑（臺灣士林地方法院檢察署94年度偵字第6302
號），再由臺灣士林地方法院移送前來（臺灣士林地方法院94年
度訴字第858 號），被告並為有罪陳述，本院合議庭乃裁定由受
命法官獨任以簡式審判程序進行審理，並判決如下：
    主  文
甲○○偽造署押，足以生損害於公眾及他人，處有期徒刑月，
如易科罰金，以佰元折算壹日。
如附表所示之偽造「乙○○」署押貳拾肆枚（含「乙○○」署名
玖枚暨指印拾伍枚）均沒收。
    事  實
一、甲○○於民國93年11月1 日下午1 時40分許，因毒品案件為
    警在基隆市○○區○○路、南新街口盤檢查獲，乃甲○○因
    有施用毒品前科（惟均不構成累犯），為求掩蔽其真實身分
    以逃避刑事責任，竟於同日下午2 時10分許，在基隆市警察
    局第二分局信六路派出所接受調查詢問製作警詢筆錄時，向
    該分局警員許慧斌表示其乃「乙○○」本人，而冒其胞弟「
    乙○○」之名應訊，並基於接續偽造「乙○○」署押之故意
    ，在如附表所示「基隆市警察局第二分局信六路派出所93年
    11月1 日調查筆錄」、「基隆市警察局第二分局拘提、逮捕
    通知書（受通知人欄位）」、「權利告知書（受通知人欄位
    ）」、「口卡片」、「扣押物品目錄表通知書」等文件如附
    表所示之各該位置，接續偽造「乙○○」之署押24枚（含署
    名【即簽名】9 枚暨指印15枚），使乙○○有日後誤受刑事
    傳拘、追訴或執行之虞，而足以生損害於乙○○本人及司法
    機關偵查刑事案件之正確性。嗣甲○○因另案經法院發佈通
    緝，並於94年1 月16日凌晨零時40分許，經基隆市警察局第
    三分局逮捕緝獲；甲○○乃於有訴追犯罪責任之偵查機關獲
    悉上情以前，主動向該管警察機關坦承上開冒名應訊之事實
    ，自首而表示接受裁判之意。
二、案經甲○○自首由基隆市警察局第三分局移送臺灣基隆地方
    法院檢察署呈請臺灣高等法院檢察署令轉臺灣士林地方法院
    檢察署檢察官偵查後，向臺灣士林地方法院聲請以簡易判決
    處刑，經臺灣士林地方法院以管轄錯誤為由，裁定移轉本院
    。
    理  由
壹、程序事項
    查本案被告甲○○所犯者非為死刑、無期徒刑、最輕本刑為
    三年以上有期徒刑之罪或高等法院管轄第一審案件，其於準
    備程序進行中，先就被訴事實為有罪之陳述，經告知其簡式
    審判程序之旨，並聽取公訴人、被告之意見後，本院業已依
    刑事訴訟法第二百七十三條之一第一項規定，裁定由受命法
    官獨任以簡式審判程序進行本案之審理。
貳、實體事項
一、證據能力
    「被告以外之人於審判外之言詞或書面陳述，除法律有規定
    者外，不得作為證據」之規定，於法院以簡式審判程序處刑
    者，不適用之。刑事訴訟法第一百五十九條第二項前段定有
    明文。乃不受傳聞證據法則拘束之例外性規定。準此，本案
    相關證人於審判外之言詞或書面陳述，倘查無不得作為本案
    審判依據之其他情事，復業經本院踐行證據調查之合法程序
    ，就令係屬傳聞（審判外之陳述），核其自猶可據為本案審
    判之證據。合先指明。
二、本案事實認定
    前揭事實業據被告甲○○於本院審理時坦承不諱，且有如附
    表所示，經被告偽造有「乙○○」署押24枚之「基隆市警察
    局第二分局信六路派出所93年11月1 日調查筆錄」、「基隆
    市警察局第二分局拘提、逮捕通知書（受通知人欄位）」、
    「權利告知書（受通知人欄位）」、「口卡片」、「扣押物
    品目錄表通知書」等文件附卷足佐；兼以如附表所載之「乙
    ○○」署押24枚（含署名9 枚暨指印15枚），經送請內政部
    警政署為指紋比對之結果，均與被告檔存指紋卡之左拇指指
    紋相符，此亦有內政部警政署刑事警察局94年2 月23日刑紋
    字第0940022857號鑑驗書1 件在卷可參，互核勾稽上情以觀
    ，足見被告於本院審理時之任意性自白，與事實相符，堪可
    採信。
三、論罪科刑
  (一)查被告因毒品另案為警查獲後，為求掩蔽其真實身分以逃避
    刑事責任，竟冒其胞弟「乙○○」之名應訊，並在如附表所
    示「基隆市警察局第二分局信六路派出所93年11月1 日調查
    筆錄」、「基隆市警察局第二分局拘提、逮捕通知書（受通
    知人欄位）」、「權利告知書（受通知人欄位）」、「口卡
    片」、「扣押物品目錄表通知書」等文件偽造「乙○○」之
    署押24枚，足以生損害於乙○○本人及司法機關偵查刑事案
    件之正確性；核其所為，係犯刑法第二百十七條第一項之偽
    造署押罪。被告多次在如附表所示之文件上偽造「乙○○」
    之署押，均時間緊接，且係侵害同一法益，依一般社會觀念
    ，在時間差距上難以強行分割，係基於單一偽造署押犯意之
    接續動作，在刑法評價上，係視為數個舉動之接續施行，合
    為包括之一行為予以評價，為接續犯。
  (二)起訴即原聲請簡易判決處刑意旨固認被告之所為，係犯刑法
    第二百十六條、第二百十條之行使偽造私文書罪嫌云云，惟
    查：被告雖在如附表編號之「基隆市警察局第二分局信六
    路派出所93年11月1 日調查筆錄」、編號之「口卡片」、
    編號之「扣押物品目錄表」所示之各該位置簽名，然其並
    無「另外製作何種文書」之意思表示，此實為我國司法實務
    向來之所認。至被告雖另在如附表之「基隆市警察局第
    二分局拘提、逮捕通知書」、編號之「權利告知書」所示
    之各該位置簽名，然稽其各該文書所載內容，係分別略謂「
    被告（冒名乙○○）因違反毒品危害防制條例案件經警依刑
    事訴訟法之規定逕行拘提或逮捕，特此通知其本人，並通知
    其家屬，暨得保持緘默、選任辯護人到場及請求調查有利證
    據」等語；換言之，其無非係在表達「警察機關因其逕行拘
    提或逮捕犯罪嫌疑人，認應依刑事訴訟法第八十八條之一第
    四項規定告知其本人及其家屬，所踐行之程序」而已。職此
    ，被告在上開逮捕通知書或權利告知書通知聯之「被通知人
    簽章欄位」偽造「乙○○」之署名暨指印，僅係處於受通知
    者之地位，而不能以此認定被告已經據為何種文書之製作或
    已經據為何項意思之表示（此與交通違規人在警員製作之舉
    發交通違規事件通知單上之「收受通知聯者簽章」欄內偽簽
    他人姓名，或因「逮捕通知書」上另備有「收受人簽章」欄
    位，而在該「收受人簽章」欄位偽簽他人姓名，因自形式上
    觀察，已足可表示收受是項通知單或通知書之證明之情形迥
    異；最高法院91年度臺非字第294 號、91年度臺非字第295
    號判決意旨參照），準此，本案被告之所為，自亦無從律之
    以刑法第二百十條之偽造私文書罪名，遑論以刑法第二百十
    六條、第二百十條之行使偽造私文書罪相繩！又起訴意旨雖
    漏慮及此，而逕論被告以刑法第二百十六條、第二百十條之
    法條罪名，然此業據蒞庭檢察官當庭更正其論罪法條如本判
    決所載（參見本院準備程序暨審判筆錄），是本案尚不生起
    訴法條應予變更之問題。特此指明。
  (三)被告在犯罪後，於該管公務員發覺以前，主動向基隆市警察
    局第三分局自首而表示接受裁判之意，有94年1 月16日基隆
    市警察局第三分局碇內派出所調查筆錄、本院同日訊問筆錄
    、本院94年1 月31日以基院慧刑樸94毒聲24字第03942 號函
    等件在卷可稽，應依刑法第六十二條前段規定，減輕其刑。
  (四)本院審酌被告之犯罪動機在掩飾自己之身分以逃避查緝，犯
    罪所生結果損害他人名譽並危害司法機關追訴犯罪對象之正
    確性，及其坦承犯行之犯後態度等一切情狀，量處如主文所
    示之刑，併諭知易科罰金之折算標準。
  (五)被告偽造如附表所示之「乙○○」之署押24枚（署名9 枚、
    指印15枚），不問屬於犯人與否，均應依刑法第二百十九條
    之規定宣告沒收。
據上論斷，應依刑事訴訟法第二百七十三條之一第一項、第二百
九十九條第一項前段，刑法第二百十七條第一項、第六十二條前
段、第四十一條第一項前段、第二百十九條，罰金罰鍰提高標準
條例第二條，判決如主文。
本案經檢察官丙○○到庭執行職務。
中    華    民    國    95    年    3     月    24    日
                  刑事第三庭法  官  王慧惠
以上正本證明與原本無異。
對於本件判決如有不服，應於收受送達後10日內，向本院提出上
訴書狀，上訴於臺灣高等法院，並按他造當事人之人數附具繕本
。
中    華    民    國    95    年    3     月    24    日
                             書記官  王一芳
附錄論罪法條
刑法第217條第1項
偽造印章、印文或署押，足以生損害於公眾或他人者，處 3 年以
下有期徒刑。
【附表】
┌──┬────────────┬────────┬─────────┬──┐
│編號│品                    名│位            置│偽造署押之個數    │備考│
├──┼────────────┼────────┼─────────┼──┤
│  │基隆市警察局第二分局信六│第1 頁「受訊問人│「乙○○」署名暨指│    │
│    │路派出所93年11月1 日調查│」簽名處        │印各1 枚          │    │
│    │筆錄                    │                │                  │    │
│    │                        ├────────┼─────────┼──┤
│    │                        │第2 頁騎縫裝訂處│「乙○○」指印2 枚│    │
│    │                        │                │                  │    │
│    │                        ├────────┼─────────┼──┤
│    │                        │第2 頁第2 行錯字│「乙○○」指印1 枚│    │
│    │                        │更正處          │                  │    │
│    │                        ├────────┼─────────┼──┤
│    │                        │第3 頁騎縫裝訂處│「乙○○」指印2 枚│    │
│    │                        │                │                  │    │
│    │                        ├────────┼─────────┼──┤
│    │                        │第4 頁騎縫裝訂處│「乙○○」指印2 枚│    │
│    │                        │                │                  │    │
│    │                        ├────────┼─────────┼──┤
│    │                        │第4 頁「受訊問人│「乙○○」署名暨指│    │
│    │                        │」簽名處        │印各1 枚          │    │
│    │                        │                │                  │    │
├──┼────────────┼────────┼─────────┼──┤
│  │基隆市警察局第二分局拘提│「通知某先生、女│「乙○○」署名暨指│    │4
│    │、逮捕通知書- 通知親友  │士」下方        │印各1 枚          │    │
│    │                        │                │                  │    │
├──┼────────────┼────────┼─────────┼──┤
│  │基隆市警察局第二分局拘提│「通知某先生、女│「乙○○」署名2 枚│    │
│    │、逮捕通知書- 通知本人  │士」下方        │、指印1 枚        │    │
│    │                        │                │                  │    │
├──┼────────────┼────────┼─────────┼──┤
│  │權利告知書              │「被通知人」簽名│「乙○○」署名暨指│    │
│    │                        │處              │印各1 枚          │    │
│    │                        │                │                  │    │
├──┼────────────┼────────┼─────────┼──┤
│  │口卡片                  │空白處          │「乙○○」署名暨指│    │
│    │                        │                │印各1 枚          │    │
│    │                        │                │                  │    │
├──┼────────────┼────────┼─────────┼──┤
│  │基隆市警察局第二分局扣押│「所有人/持有人/│「乙○○」署名暨指│    │
│    │物品目錄表              │保管人」欄      │印各2 枚          │    │
│    │                        │                │                  │    │
├──┴────────────┴────────┴─────────┴──┤
│總計：24枚（「乙○○」署名9 枚、指印15枚）                                │
│                                                                          │
└─────────────────────────────────────┘


司法院資訊處製作；財團法人民間司法改革基金會備份。
